【裁判字號】    95,重訴,23
【裁判日期】    950706
【裁判案由】    毒品危害防制條例等
【裁判全文】
臺灣高雄地方法院刑事判決              95年度重訴字第23號
公  訴  人  臺灣高雄地方法院檢察署檢察官
被      告  甲○○
被      告  乙○○
上 2人共同
選任辯護人  陳魁元律師
右被告因違反毒品危害防制條例案件，經檢察官提起公訴（95年
度偵字第2753號），本院判決如左：
    主  文
甲○○共同運輸第二級毒品，處無期徒刑，褫奪公權終身；扣案
之甲基安非他命陸包（驗後毛重參玖柒玖點壹公克，內含甲基安
非他命包裝袋陸個）均沒收銷燬，銀色密碼鎖之行李箱壹個沒收
。
乙○○無罪。
    事  實
一、甲○○為謀得帶同不知情之女友乙○○至大陸地區旅遊之利
    益，竟基於運輸、私運第二級毒品甲基安非他命之管制物品
    進口國內之犯意，先由在大陸地區工作之姓名年籍不詳，綽
    號「泰仔」年約37歲之臺灣成年男子，交付其辦理護照、機
    票等之費用，再於於民國（下同）94年12月底某日，與「泰
    仔」之成年男子取得聯繫後，於95年1 月6 日搭乘復興航空
    班機出境前往大陸地區珠海市，隨由「泰仔」安排住宿「華
    策飯店」，並交付人民幣2000元予甲○○，以繳付住宿費用
    。嗣甲○○於95年1 月9 日下午2 時許，單獨至珠海市○○
    街啤酒屋，與「泰仔」達成運輸、私運第二級毒品甲基安非
    他命之管制物品進口國內之犯意聯絡，由「泰仔」交付內裝
    有第二級毒品甲基安非命晶體（驗前淨重3979.2公克，驗後
    淨重3979.1公克，純度70.57 ％）之偽裝為真空咖啡袋外包
    裝6 包，並約定入境臺灣地區後再以電話聯繫取貨事宜，甲○○隨即將上開甲基安非他命6 包攜回上開住宿飯店後，乘
    乙○○粗疏不知情之情況，在飯店房間內將上開甲基安非他
    命6 包藏置在銀色密碼鎖之行李箱內並以衣物覆蓋，甲○○
    即偕同不知情之乙○○於95年1 月10日自大陸地區出境前往
    澳門後，再搭乘復興航空公司第GE—362 號班機於同日下午
    3 時5 分許自高雄市小港國際機場入境，而上開裝有毒品管
    制物品甲基安非他命6 包之編號為GE389698號（起訴書誤載
    為：GE389697號）託運行李箱亦隨復興航空同班機運輸、私
    運意圖闖關入境，再由甲○○指示因過失而不知情之乙○○
    自行至託運行李輸送帶上提領前揭裝有甲基安非他命之行李
    箱，而甲○○則拖行另只行李箱逕自出關，惟因該裝有甲基
    安非他命之行李箱早經內政部警政署航空警察局高雄分局執
    行安檢勤務之員警戊○○於Ｘ光機行李檢查時查覺有異，並
    於該行李箱上密秘註記，且通知入境大廳之執勤員警丁○○
    加以監控，而於乙○○自輸送帶上領得該只行李箱時，由執
    勤員警丁○○向因過失而不知情之乙○○確認行李箱之誰屬
    後，即要乙○○帶同行李箱至檢查櫃台會同財政部高雄關稅
    局機場分局行李檢查科之關員丙○○當場攔查該只行李箱，
    而查獲甲○○所運輸、私運進口之前揭以真空咖啡袋外包裝
    之毒品管制物品甲基安非他命6 包及甲○○所有且供運輸、
    藏置上開甲基安非他命之銀色密碼鎖行李1 只，始查悉上情
    。
二、案經內政部警政署航空警察局高雄分局報請臺灣高雄地方法
    院檢察署檢察官偵查起訴。
    理  由
壹、有罪部分：
一、右揭犯罪事實，迭據被告甲○○於本院審理時坦承不諱（見
    本院卷第110 、146 頁），且與證人即於上開機場執行行李
    檢查業務之航空警察局高雄分局安檢業務隊之戊○○、丁○○與財政部高雄關稅局機場分局行李檢查科之丙○○於審理
    中指證之情節相符（戊○○：見本院卷第111 ～113 頁，丁○○：見本院卷第114 ～118 頁，丙○○：見本院卷第119
    ～123 頁）；且查得白色晶體6 包（以真空咖啡袋包裝）扣
    案足稽，而該白色晶體經高雄醫學大學附設中和紀念醫院鑑
    驗結果，確認係甲基安非他命（驗前淨重3979.2公克，驗後
    淨重3979.1公克，純度70.57 ％）無訛，有該醫院檢驗報告
    1 紙在卷可憑（見偵卷第36頁）；此外，復有黏貼於上開內
    藏甲基安非他命行李箱之航空公司編號為GE389698號行李條
    （見警卷第44頁）、被告甲○○之入出境查詢結果（見偵卷
    第28頁）各1 張附卷，與附具銀色密碼鎖之行李箱1 個等扣
    案可資證明，本案事證明確，被告甲○○之犯行堪予認定。
二、核被告甲○○所為，係犯毒品危害防制條例第4 條第2 項之
    運輸第二級毒品，以及懲治走私條例第2 條第1 項之私運管
    制物品進口等罪。被告甲○○與綽號「泰仔」之成年男子間
    ，就上開犯行有犯意聯絡及行為分擔，共同正犯。被告所犯
    前開2 罪，係將海洛因輸入臺灣之1 個行為，同時觸犯運輸
    第二級毒品以及私運管制物品進口之2 項犯罪構成要件不同
    之罪名，應依刑法第55條想像競合之規定，從一重依毒品危
    害防制條例第4 條第2 項之連續運輸第二級毒品罪處斷（參
    「本件被告等將海洛因自曼谷輸入臺灣之1 個行為，係屬同
    時觸犯構成犯罪要件不同之私運管制物品（毒品）進口，與
    運輸毒品2 罪，應依刑法第55條想像競合之規定處斷。」最
    高法院73年台覆字第25號判例著有明文可資參照）。又被告
    甲○○前於90年間因軍法逃亡案件，經軍事法院判處有期徒
    刑4 月確定，於90年9 月29日執行完畢，此有臺灣高等法院
    被告前案紀錄表可按，而被告行為後，刑法第49條關於累犯
    適用範圍之規定亦於94年2 月2 日修正公布，並於95年7 月
    1 日施行，修正前刑法第49條規定：「累犯之規定，於前所
    犯罪依軍法或於外國法院受裁判者，不適用之。」，修正後
    刑法第49條規定：「累犯之規定，於前所犯罪在外國法院受
    裁判者，不適用之。」經比較新舊法結果，修正後之累犯規
    定適用範圍擴大及於曾受軍法裁判確定者，顯未較有利於被
    告，是依刑法第2 條第1 項前段之規定，仍應適用修正前刑
    法第49條規定，則被告雖曾受軍法裁判判處有期徒刑確定且
    執行完畢，5 年內再犯本罪，然依修正前刑法第49條規定，
    尚不構成累犯。爰審酌被告運送毒品甲基安非他命之數量甚
    鉅，純度亦高，其犯罪所生實害極大，幸於機場海關遭查獲
    ，否則一旦散佈影響幅員必大，是以量刑自不得從輕，惟其
    犯罪後，已坦供全部犯行，態度良好等一切情狀，量處如主
    文所示之刑，並依法褫奪公權終身，以示懲儆。至扣案之甲
    基安非他命6 包驗前淨重3979.2公克，驗後淨重3979.1公克
    ，以及內含甲基安非他命難以析離之包裝袋6 個），係查獲
    之毒品，依毒品危害防制條例第18條前段之規定，沒收銷燬
    之。至被告所有，供其運輸甲基安非他命所用之銀色密碼鎖
    行李箱1 個，業據被告甲○○供明在卷（見本院卷第127 、
    131 頁），依毒品危害防制條例第19條第1 項沒收。至於鑑
    驗所耗用之甲基安非他命，既已不存在，自毋庸再為沒收銷
    燬之諭知，附此敘明。
貳、無罪部分：
一、公訴意旨另以被告乙○○於前揭時、地與被告甲○○基於共
    同運輸、私運第二級毒品甲基安非他命之管制物品進口之犯
    意聯絡，而與被告甲○○共同於大陸地區珠海市向綽號「泰
    仔」之人取得上開甲基安非他命毒品，即藏置於被告乙○○
    之前述行李箱內，再由珠海市輾轉澳門，返抵高雄小港機場
    ，被告乙○○依被告甲○○指示自託運行李輸送帶拿取上開
    行李箱時，當場被機場航警安檢人員查獲，並扣得上開甲基
    安非他命6 包，因認被告乙○○亦涉毒品危害防制條例第4
    條第2 項之運輸第二級毒品及懲治走私條例第2 條第1項 私
    運管制物品進口等罪嫌。公訴人以上開藏置甲基安非他命之
    行李箱係由被告乙○○所提領而當場遭警查獲，又該行李箱
    內裝有被告乙○○之衣物，此外，復有甲基安非他命、上開
    毒品檢驗報告及被告乙○○入出境查詢結果等為憑。惟查：
  （一）按「犯罪事實，應依證據認定之，無證據不得認定其犯
        罪事實」，又「不能證明被告犯罪者，應諭知無罪之判
        決」，刑事訴訟法154 條第2 項、第301 條第1 項分別
        定有明文。
  （二）訊據被告乙○○堅決否認上開運輸、私運甲基安非他命
        之管制物品進口等犯行，並供述：伊不知被告甲○○與
        綽號「泰仔」之人聯繫前往大陸、提供住宿費用及交付
        甲基安非他命，亦不知被告甲○○將甲基安非他命藏置
        於伊自輸送帶所提領之行李箱內，且該行李箱係由被告
        甲○○所整理等詞（見本院卷第40頁），核之證人即被
        告甲○○於審理時證述：其收受泰仔所交付甲基安非他
        命時，被告乙○○並未在場，且其取得毒品後，即購買
        行李箱裝置毒品，返台前在旅館內整理行李時，因當時
        已凌晨1 、2 時許，被告乙○○業已就寢，至乙○○返
        台時所著衣物已備置於床上，乙○○著裝時，並未再打
        開行李箱（見本院卷第126 ～127 頁），又其將毒品藏
        置於銀色密碼鎖之行李箱內，是以在高雄機場行李輸送
        帶上提領託運行李時，其故意於取得黑色密碼鎖之行李
        箱後即離開該處出關，容由被告乙○○自行提領該銀色
        密碼鎖之行李箱，且其係因海關處有很多人，心裡害怕
        ，所以才叫被告乙○○去拿藏有毒品之行李，其以為女
        生人家比較不會注意等語（見本院卷第131 ～132 、13
        3 頁），亦與被告乙○○所供不知行李箱內藏有毒品等
        情相合，並顯見被告甲○○非但有將甲基安非他命毒品
        藏置於特定之銀色密碼鎖行李箱內，而且明知係藏有毒
        品之行李箱，卻仍故意要被告乙○○自行在行李輸送帶
        上提領該行李箱，而有刻意欺瞞被告乙○○之情事存在
        。
  （三）復由證人丁○○審理時證稱：在轉盤（即行李輸送帶）
        那邊，其問被告乙○○該行李是否她的，她說是，且其
        要乙○○至紅線檢查台時，被告沒有任何異樣或抗拒，
        就很自然跟其同往紅線檢查台，而且當時其身著安檢制
        服，其係以物來對人，被告乙○○當時的神情如一般旅
        客的樣子，沒有慌張模樣，其詢乙○○：「行李是否你
        的？」，乙○○答稱：「是我的。」其始要乙○○至紅
        線檢查台等詞（見本院卷第116 、117 、118 頁）；證
        人丙○○亦在審理中證述：在發現毒品之前，被告乙○○沒有反應，發現毒品時，被告乙○○說行李不是她的
        等語（見本院卷第120 頁），可知被告乙○○提領行李
        後，雖見及身著安檢制服員警之丁○○，亦極其自然坦
        認該行李係伊所有，甚至穿著制服之安檢員警丁○○要
        其隨同至紅線檢查台時，伊亦坦然面對，而至檢查台尚
        未開始檢查之前，被告乙○○並又對在該檢查台之關稅
        局檢查人員丙○○亦同樣承認行李為伊所有，足徵被告
        乙○○確實不知該行李箱確有大量之毒品甲基安非他命
        藏置其內，故而，縱使面對著制服之員警或海關檢查人
        員，原本均坦然承認行李確係伊所有，既無否認、抵賴
        ，甚至未見有任何慌張無措之神情，可見被告乙○○確
        實不知行李箱內藏有違法之大量毒品。迄至安檢員警查
        得行李箱內置有甲基安非他命毒品，始截然否認該行李
        係伊所有，且明確指明實係被告甲○○所有等情，亦據
        證人丁○○、丙○○於審理中證述屬實（見本院卷第
        117 、120 頁），證人丙○○惠證稱：被告乙○○聲請
        稱該行李係其男友即被告甲○○所有，其即同意並借手
        機予被告呼喚其男友過來，被告乙○○即於電話中向甲○○稱：「你要害死我，裡面放了什麼東西」等語，被
        告甲○○即跑回該檢查台等詞（見本院卷第120 頁），
        證人甲○○亦證實被告乙○○確在電話中有上開陳詞（
        見本院卷第128 頁），則由上開被告乙○○在電話中對
        於甲○○措詞之內容，益證被告乙○○原本對於行李箱
        內竟有毒品甲基安非他命一節，確實應不知情，以致一
        旦竟被查獲毒品，而有情急下急切指責之言詞。
  （四）至公訴人以上開行李箱內確有被告乙○○之女性衣物置
        放於內云云；然證人甲○○業已證述該行李箱係其所整
        理，已如前述，且經本院勘驗該行李箱內裝物品，除有
        部分女用服飾外，同時亦有男用長褲、運動衫，相框等
        物雜放其間，難謂該行李箱即專供被告乙○○所使用，
        況證人甲○○原即刻意要乙○○提領該只裝有毒品之行
        李箱，是以在審理時供證：其有刻意分開整理2 個行李
        箱，女性的東西像內衣有鐵質、會引起注意的，其就將
        之放在自己預定所持之行李箱內，比較小的東西不會引
        起注意的，就放在預定由被告乙○○所提領之行李箱內
        （即放置甲基安非他命之行李箱，亦為附有銀色密碼鎖
        之行李箱），且在行李輸送帶上，其見及黑色密碼鎖之
        行李箱先送出，其要乙○○提領後，先行交予其拖運，
        然後，再指示乙○○自行提領另只銀色密碼鎖之行李箱
        後，立刻離開等詞（見本院卷第132 頁），足見被告乙○○之所以拖運該只內藏甲基安非他命之行李箱，無非
        係被告甲○○於整理行李時，即刻意預謀此一安排，使
        被告乙○○拖運該只內有毒品之行李箱所致，然而，由
        此益證乙○○就甲○○之運輸甲基安非他命行為，確不
        知情，是以不得僅憑行李箱內有與甲○○共同出國旅遊
        之乙○○衣物，即率認被告乙○○有係運輸毒品之共犯
        ；另被告乙○○之入出境查詢結果，僅得證明被告乙○○確有伊所不否認之出國行為，而甲基安非他命及其檢
        驗報告，無非確為被告甲○○所運輸之毒品，均不得憑
        此逕謂被告乙○○確已知情，而為共犯。
二、綜上所述，被告乙○○堅決否認犯行，證人甲○○亦證實被
    告乙○○確實不知行李箱內有上開毒品，而證人丁○○及丙○○均證述：被告乙○○於其等查獲甲基安非他命之前，均
    坦然承認行李箱為伊所有，且態度自若，更徵被告乙○○確
    實原不知其所持行李箱內有毒品甲基安非他命，至公訴人所
    舉上開各證均不足以證明被告乙○○即確有與被告甲○○共
    犯運輸甲基安非他命犯行，此外，復無其他積極證據足資證
    明被告有犯行，揆諸前揭刑事訴訟法條文規定，尚不能證明
    被告犯罪，應為被告乙○○無罪之諭知。
據上論斷，應依刑事訴訟法第299 條第項前段、第301 條第1項
，毒品危害防制條例第4 條第2 項、第18條第項前段、第19條第
1 項，懲治走私條例第2 條第1 項、第11條，刑法第11條、第2
條第1 項前段、第28條、第55條、第37 條 第1 項，判決如主文
。
本案經檢察官翁珮嫻到庭執行職務。
中    華    民    國    95    年    7     月    6     日
                    刑事第二庭審判長法  官  邱永貴
                                    法  官  陳銘珠
                                    法  官  高思大
右正本證明與原本無異。
如不服本判決，應於收受送達後10日內向本院提出上訴狀，上訴
於台灣高等法院高雄分院 (須附繕本) 。
中    華    民    國    95    年    7     月    10    日
                            書記官  蔡語珊
附錄條文：
毒品危害防制條例第4條第2項：
            製造、運輸、販賣第二級毒品者，處無期徒刑或7
            年以上有期徒刑，得併科新臺幣7百萬元以下罰金
            。


司法院資訊處製作；財團法人民間司法改革基金會備份。
